臺灣高等法院臺南分院刑事判決　　　　 96年度上訴字第239號
上　訴　人　臺灣臺南地方法院檢察署檢察官
被　　　告　甲○○
上列上訴人因被告侵占等案件，不服臺灣臺南地方法院95年度易
字第847號中華民國95年8月11日第一審判決（起訴案號：臺灣臺
南地方法院檢察署95年度偵字第9293號），提起上訴，本院判決
如下：
    主  文
上訴駁回。
    事  實
一、公訴意旨略稱：被告甲○○曾於擔任遠太公寓大廈管理維護
    有限公司（下稱遠太公司）派任管理部專員期間，趁其負責
    承辦代收大隆新香港大樓、大灣市中式大樓、狀元第大樓、
    華盛頓DC大樓、臺南新貴大樓管理服務費等業務之機會，連
    續將其代收之管理費共計新台幣（下同）四十六萬八千元，
    以變易持有為所有之意思予以侵占入己（甲○○上開犯行業
    經臺灣臺南地方法院檢察署檢察官以九十四年度偵字第一０
    六九五號案件提起公訴，嗣經台灣台南地方法院於九十四年
    十二月五日以九十四年度簡字第二八五四號判處有期徒刑八
    月，緩刑二年確定），因而遭遠太公司解除職務。竟仍不知
    悔改，復基於幫助之故意，於九十三年十月間，將利用空白
    收據製作不實收據繳回遠太公司的方式（檢察官當庭更正）
    ，教予遠太公司派駐前往台南縣永康市○○路二六０巷十八
    號「熱帶嶼大樓」接任其管理組長一職之乙○○（另行審結
    ），乙○○知悉作帳方法後，即自九十三年十一月間起迄九
    十五年三月底期間，基於意圖為自己不法所有及不法利益之
    概括犯意，連續違背其受委任管理之事務，將收取自該大樓
    住戶之部分管理費，以前開空白收據製作不實收據繳回遠太
    公司之手法（檢察官當庭更正），變易持有為所有之意思侵
    占入己，共計得款一百七十六餘萬元，致生損害於遠太公司
    之財產及收款人黃振順、葉旭東、梁榮樹等人製作收據之正
    確性（檢察官當庭更正）。因認被告甲○○涉犯刑法第三百
    三十六條第二項業務侵占罪之幫助犯。
二、按案件曾經判決確定者，應諭知免訴之判決，刑事訴訟法第
    三百零二條第一款定有明文。次按訴訟上所謂一事不再理之
    原則，關於實質上一罪或裁判上一罪，亦均有其適用；又依
    照司法院大法官會議釋字第一五二號解釋，關於刑法及特別
    刑法上連續犯之適用範圍及其標準：一、連續犯須基於概括
    之犯意，則：既遂犯、未遂犯、預備犯、陰謀犯；單獨犯、
    共犯（包括教唆、幫助犯），如行為人基於概括之犯意，連
    續數行為而犯同一罪名者，當成立連續犯；再連續數行為而
    犯同一罪名者，以一罪論，為連續犯，又連續犯之犯罪類型
    不同，並不影響連續犯之成立，如基於概括犯意，先後竊電
    多次，其中有單獨犯、有幫助犯、有與他人共同實施，亦有
    教唆他犯之者，雖其中類型不一，然其構成犯罪之要件如屬
    相同，仍應以連續犯論之，最高法院六十年台非字第七七號
    判例及六十七年度第六次暨第七次刑庭庭推總會議決議(一)、
    九十三年度臺上字第一七六二號裁判均可資參照。
三、查被告甲○○被訴自九十三年十一月間起，任職遠太公司管
    理部專員，負責代遠太公司向各大樓客戶收取每月之管理服
    務費等工作，竟基於意圖為自己不法所有之概括犯意，自九
    十四年三月間起至同年六月間止，趁向大陸新香港大樓、大
    灣市中市大樓（起訴書誤載為大灣市中式大樓）、狀元第大
    樓、華盛頓ＤＣ大樓、臺南新貴大樓收取管理服務費後，連
    續以變易持有為所有之意思，先後將其業務上所持有之管理
    服務費共計四十六萬八千元侵吞入己，致遠太公司受有損害
    等情，業經台灣台南地方法院於九十四年十二月五日以九十
    四年度簡字第二八五四號判處有期徒刑八月，緩刑二年確定
    在案，有上開刑事判決及臺灣高等法院被告前案紀錄表附卷
    可稽。又查，本件公訴意旨認為被告基於幫助乙○○業務侵
    占之故意，於九十三年十月間，將利用空白收據製作不實收
    據繳回遠太公司之方式，教導遠太公司派駐前往臺南縣永康
    市○○路二六０巷十八號「熱帶嶼大樓」接任其管理組長一
    職之乙○○，乙○○知悉作帳方法後，即自九十三年十一月
    間起迄九十五年三月底止，將收取自該大樓住戶之部分管理
    費，變易持有為所有之意思，連續侵占入己之幫助業務侵占
    犯行，與前揭判決確定之部分，雖然一為業務侵占之正犯，
    一為幫助犯，惟二者時間相距不遠，且又均是利用收取大樓
    管理費之職務上機會，將業務上持有之管理費用予以侵占入
    己，其犯罪基本構成要件相同，顯係基於概括犯意所為，則
    揆諸前揭裁判意旨，仍應以連續犯論之。又被告之幫助行為
    於九十三年十月間教予乙○○，其幫助行為於九十三年十月
    間業已完成（並非延續至其所幫助之乙○○至九十五年三月
    底之業務侵占終止日）。依此，被告甲○○被訴本件於九十
    三年十月間之幫助業務侵占之犯行，與前揭判決確定之部分
    ，既屬連續犯之裁判上一罪案件，自為前揭確定判決效力所
    及。公訴人就此部分，向原審重行起訴，即有不合。是依照
    上開法條及判例意旨說明，自應為免訴之判決。
四、至於起訴書原認被告甲○○係涉犯刑法第三百三十六條第二
    項業務侵占之幫助犯，惟經蒞庭檢察官於原審當庭擴張犯罪
    事實如上，並增列刑法第二百十六條、第二百十五條、第二
    百十七條為起訴法條，且刪除起訴書所載之刑法第三百四十
    二條第一項之規定。依此，被告甲○○除被訴上述業務侵占
    之幫助犯外，恐仍涉犯刑法第二百十六條、第二百十五條、
    第二百十七條等罪之幫助犯。然經審酌原審蒞庭檢察官當庭
    擴張之事實及法條，與原起訴之部分，二者如均成立犯罪，
    即有方法及目的之牽連關係，仍屬裁判上一罪之案件。則揆
    諸前揭判例意旨，亦有訴訟上所謂一事不再理原則之適用，
    換言之，此部分犯行，亦為前揭確定判決效力所及，檢察官
    於原審當庭擴張此部分事實，同前所述，於法自有未合，併
    予敘明。
五、原審以公訴人認被告所涉上開之罪，與前揭判決確定部分，
    有連續犯、牽連犯裁判上一罪之關係，因予適用一事不再理
    之原則，依刑事訴訟法第三百零二條第一項、第三百零七條
    為免訴之判決。本院經核原判決認事用法，並無不合。檢察
    官上訴意旨，仍執前詞，認被告幫助犯罪之行為須自九十三
    年十一月間延續至九十五年三月底同案被告乙○○業務侵占
    行為終止之日為止，指摘原判決為免訴判決不當，為無理由
    ，自應予駁回。
據上論結，應依刑事訴訟法第三百六十八條，判決如主文。
本案經檢察官李傳來到庭執行職務。
中　　華　　民　　國　　96　　年　　5　　月　　8　　日
                  刑事第二庭    審判長法　官  葉居正
                                      法　官  吳森豐
                                      法　官  吳勇輝
以上正本證明與原本無異。
不得上訴。
　　　　　　　　　　　　　　　　　　　書記官  李良倩
中　　華　　民　　國　　96　　年　　5　　月　　8　　日
